臺灣臺南地方法院刑事判決
111年度易字第509號
公  訴  人  臺灣臺南地方檢察署檢察官
被      告  蔡侑儒



上列被告因違反電子遊戲場業管理條例等案件，經檢察官提起公
訴（110年度偵字第23194號），本院判決如下：
    主  文
蔡侑儒無罪。
    理  由
一、公訴意旨略以：被告蔡侑儒明知未依電子遊戲場業管理條例
    規定領有電子遊戲場業營業級別證者，不得經營電子遊戲場
    業，竟基於違反電子遊戲場業管理條例及賭博之犯意，自民
    國110年5月間某日起，在臺南市○○區○○○路000○0號擺放選物
    販賣機台（下稱抓娃娃機），並將上開抓娃娃機改裝成以客
    人每次投幣新臺幣（下同）10元1枚，並以搖桿及按鈕將抓
    娃娃機內之綠球夾起後移動位置，再鬆開夾子讓該球落下，
    觀看該球落於壓克力透明隔板之相對位置，若落入有顏色之
    洞內(機台上有紅色、綠色小洞)，則可取得相對應之商品，
    以上禮品價值均逾10元，如未落入有顏色之洞內，則所投入
    之10元硬幣由遊戲機沒入之方式，與不特定人賭博財物，且
    以此方式經營電子遊戲場業。嗣經警方於110年9月23日下午
    6時43分許，前往上開處所盤查，當場扣得上開改裝之選物
    販賣機1台（由蔡侑儒代保管）、IC晶片1片、賭資350元等
    物，始查悉上情。因認被告涉犯反電子遊戲場業管理條例第
    15條規定，應依同條例第22條之規定論處及刑法第266條第1
    項前段普通賭博等罪嫌。
二、按犯罪事實應依證據認定，無證據不得認定犯罪事實；不能
    證明被告犯罪者，應諭知無罪之判決，刑事訴訟法第154條
    第2項、第301條第1項分別定有明文。又事實之認定，應憑
    證據，如未能發現相當證據，或證據不足以證明，自不能以
    推測或擬制之方法，為裁判基礎；且認定不利於被告之事實
    須依積極證據，苟積極證據不足為不利於被告事實之認定時
    ，即應為有利於被告之認定（最高法院40年台上字第86號、
    30年上字第816號判例意旨參照）。檢察官對於起訴之犯罪
    事實，應負提出證據及說服之實質舉證責任。倘其所提出之
    證據，不足為被告有罪之積極證明，或其指出證明之方法，
    無從說服法院以形成被告有罪之心證，基於無罪推定之原則
    ，自應為被告無罪判決之諭知（最高法院92年台上字第128
    號判決意旨參照）。　　
三、公訴意旨認被告涉有上揭罪嫌，無非係以被告於偵查中之供
    述，及臺南市政府警察局永康分局扣押筆錄、扣押物品目錄
    表、扣押物品收據、代保管單及查獲現場照片8張、經濟部1
    07年6月26日經商字第10702413680號函文等件為據。訊據被
    告固不否認伊未領有電子遊戲場業營業級別證，而於上揭時
    間、地點擺設上開選物販賣機台，供不特定人投幣把玩娛樂
    等情，惟堅決否認有何違反電子遊戲場業管理條例及賭博犯
    行，辯稱：伊沒有改裝機台，伊只是布置機台等語。
四、經查：
（一）被告未依電子遊戲場業管理條例規定領有電子遊戲場業營
      業級別證，自110年5月間某日起，在臺南市○○區○○○路000
      ○0號擺放「抓癢二代選物販賣機」供不特定人投幣把玩娛
      樂而有營業事實等情，業據被告供認不諱，並有臺南市政
      府警察局永康分局扣押筆錄、扣押物品目錄表、扣押物品
      收據、代保管單及查獲現場照片8張在卷可稽，固堪以認
      定。
（二）公訴意旨雖援引經濟部107年6月26日經商字第1070241368
      0號函文意旨略以：「依來函說明及案附資料與照片，雖
      繫案機檯顯示禮品售價1,980元，惟其遊戲方式已改為夾
      取乒乓球，乒乓球落入取物口上方之壓克力板，板上開有
      25洞，若乒乓球停在1個紫色洞或4個粉色洞為中獎，可兌
      麥香系列飲料150罐或600罐，若乒乓球落入其餘20洞，則
      球沿軌道回到機台內部，並感應使保夾設定歸零，未獲得
      商品。此種依球落點之遊戲方式係屬於不確定之操作結果
      ，不符合『選物販賣機』之對價取物原則，又依來函說明，
      機檯液晶面板雖顯示禮品售價1,980元，但夾取2次乒乓球
      皆滾入其中20個洞沿軌道回到機檯內，並感應使保夾設定
      歸零，未取得任何商品，已與『選物販賣機』之保證取物設
      定有違。至其玩法是否具有射倖性，事屬司法機關審認權
      責」等語，此有上開函文1份在卷可按。細究上開函文意
      思，所謂依乒乓球落點遊戲方式之機台經認為不符合「選
      物販賣機」，並非因依乒乓球落點之遊戲方式，而是因「
      檯液晶面板雖顯示禮品售價1,980元，但夾取2次乒乓球皆
      滾入其中20個洞沿軌道回到機檯內，並感應使保夾設定歸
      零，未取得任何商品」，該機檯設計使未落入紫色洞或粉
      色洞而滾入其他20個洞之乒乓球，於沿軌道回到機檯內，
      感應使保夾設定「歸零」；換言之，該機台使保夾設定「
      歸零」，即無法累積投幣金額達到商品售價，致消費者不
      論投幣累積多少錢，只要乒乓球未落入紫色洞或粉色洞，
      即不可能取得任何商品，此種機台自具有射倖性，並非選
      物販賣機。是以，抓娃娃機台究竟是電子遊戲機或選物販
      賣機，其分辨重點仍在於該機台是否符合對價取物原則。
（三）經本院依職權囑託承辦員警會同被告，現場實際操作本案
      扣案機台，以測試是否具備保夾功能，據覆略以：本件扣
      案機台上有標示保證取物價格，另於111年7月22日16時30
      分許在臺南市○○區○○○路000○0號，經被告安裝更替為扣案
      IC板於他台選物販賣機後，螢幕顯示保夾金額為1,380元
      ，再由被告操作達保夾金額1,380元後，機台夾物夾可任
      夾取機台內之物品，隨後掉入取物洞口後，螢幕顯示夾次
      數即歸零等情，此有臺南市政府警察局永康分局111年8月
      10日南市警永偵字第1110475983號函所附職務報告1份在
      卷可稽（見本院卷第71頁、第73頁）。是以，本案被告之
      扣案機台確具有保證取物功能甚明。
（四）又參諸被告供稱其在上開機台內放置「正版」公仔，每隻
      公仔成本約600元至800元乙情（見本院卷第116頁）。本
      案扣案機台之保證取物金額為1,380元，倘若將上開公仔
      於市場上販售，並加計營業、運輸、人力等成本及廠商利
      潤，縱以每隻1,380元之價格出售，亦無明顯過高、離譜
      之情形，是以，扣案機台設定保夾金額1,380元，其物品
      價值與售價難認不相當，尚符合對價取物原則，應屬選物
      販賣機無訛。
（五）公訴意旨雖認本件扣案機台之遊戲方式，無法使消費者透
      過抓取技巧獲得商品，而是取決於機率及不確定之操作結
      果，不符合對價取物原則云云。然本件扣案機台既有上述
      保證取物功能，消費者每次投幣10元操作機台，均能累積
      消費金額及享受玩遊戲之樂趣，於投幣金額累計至1,380
      元時即可任意抓取機台內之公仔1隻，此無異於透過販賣
      機購買公仔，難認具有射倖性，上開公訴意旨並無可採。
四、綜上所述，本案之機台既屬選物販賣機，並非電子遊戲機，
    被告擺設上開機台營業之行為，即與電子遊戲場業管理條例
    第15條所定經營電子遊戲場業之犯罪構成要件不合，自不得
    以該條例第22條所定刑罰相繩，且亦不構成刑法第266條第1
    項前段普通賭博罪。此外，復查無其他積極事證足以證明被
    告有公訴人所指之上揭犯行，揆諸首揭說明，要屬不能證明
    被告犯罪，自應為無罪之諭知。
據上論斷，應依刑事訴訟法第301條第1項，判決如主文。　
本案經檢察官蔡宗聖提起公訴，檢察官粟威穆到庭執行職務。
中　　華　　民　　國　　111 　年　　10　　月　　26　　日
　　　　　　　　　刑事第十庭    法　官　陳鈺雯
以上正本證明與原本無異。
如不服本判決應於收受送達後20日內向本院提出上訴書狀，並應
敘述具體理由。其未敘述上訴理由者，應於上訴期間屆滿後20日
內向本院補提理由書( 均須按他造當事人之人數附繕本) 「切勿
逕送上級法院」。
                                書記官  洪儀珊　
中　　華　　民　　國　　111 　年　　10　　月　　26　　日